【裁判字號】    95,破抗,22
【裁判日期】    950519
【裁判案由】    破產宣告
【裁判全文】
臺灣高等法院民事裁定                  95年度破抗字第22號
抗  告  人  財政部臺北市國稅局
法定代理人  甲○○
上列抗告人因與相對人張泰昌律師即破產人達亞汽車股份有限公
司之破產管理人間破產宣告事件，抗告人對於民國95年3月1日臺
灣臺北地方法院86年度破字第24號所為裁定提起抗告，本院裁定
如下：
      主      文
原裁定關於剔除抗告人申報破產債權超過新台幣6,368,572元部
分廢棄。
其餘抗告駁回。
抗告程序費用由抗告人負擔。
      理      由
一、本件抗告主旨略以：關於營業所得稅部分：抗告人早於民國
    （下同）87年1月24日申報，惟因87年1月31日至87年2月1日
    為春節假期，故於87年2月2日始送達原法院，本件債權申報
    之期間至87年1月31日止，依破產法第5條準用民事訴訟法再
    適用民法第122條有關期間之規定，抗告人並未逾期申報。
    關於營業稅之部分：滯納利息新台幣（下同）1，099，315
    元，為限繳日至破產宣告日止稅捐本稅之滯納利息，依稅捐
    稽徵法第49條規定意旨，將此滯納利息認定與稅捐作相同程
    序處理，因此亦應認列為債權之一部份，不得分割認定。另
    原裁定之相對人為財政部臺北市國稅局中正稽徵所，而非抗
    告人，認定當事人主體是否適法，並請參酌，爰依法提起抗
    告等語。
二、按「財政部臺北市國稅局中正稽徵所」為抗告人之分支機構
    ，關於營利事業所得稅及營業稅之徵收為其業務範圍內之事
    項有實施訴訟之權能。第三人「台北市稅捐稽徵處中正分處
    」於87年1月19日申報債權（原審卷(一)，169至180頁），嗣
    「財政部臺北市國稅局中正稽徵所」於92年9月22日發函更
    正債權金額時陳報：「自九十二年一月一日起，營業稅由本
    局稽徵」等語（原審卷(三)，412頁），原法院將「財政部臺
    北市國稅局中正稽徵所」列為相對人於法並無不合。
三、次按破產人之債權人，應於規定期限內向破產管理人申報其
    債權，其不依限申報者，不得就破產財團受清償，破產法第
    65 條第1項第5款定有明文。
四、經查本件破產人即達亞汽車股份有限公司於86年12月11日經
    原法院裁定破產，並公告申報債權期間：自即日起至 87年1
    月31日止，第一次債權人會議期日：87年1月7日，有民事裁
    定書及台北地方法院公告可稽（原審卷(一)，137至138、140
    頁）。嗣「台北市稅捐稽徵處中正分處」於86年1月19日申
    報破產之債權，除84、85、86年度之營業稅外，尚申報84年
    度之滯納金2,905,113元及利息1,473,200元、86年度之滯納
    金159,357元及利息7,204元，有該處函可憑（同上卷，173
    頁），嗣該處雖更正減縮為如附表編號4、6號所示之84年度
    滯納利息1,092,478元，86年度之滯納利息5,413元（原審卷
    (四)，8頁），但仍應認此更正債權未逾法定期間。原裁定認
    84年度及86年度之上開滯納利息部分逾越申報而予以剔除，
    即有未合。抗告意旨求予廢棄，為有理由，爰將此部份廢棄
    。
五、民法第122條：「於一定期間內應為意思表示者，其期間之
    末日為星期日、紀念日或其他休息日時，以其休息日之次日
    代之。」本件公告債權申報期間雖至87年1月31日止，惟87
    年1月27日至87年2月1日為春節期間，且87年1月31日及87年
    2月1日分別為週六及週日，依前開規定，本件債權申報期間
    應至87年2月2日止。抗告人之分支機構即「財政部臺北市國
    稅局中正稽徵所」於87年1月24日發函申報83年度營所稅63,
    021,285元之債權，該函文於87年2月2日由原法院收受，有
    該所函文可正（同上卷，192至194頁），故抗告人所申報之
    83年營利事業所得稅並未逾期。嗣財政部臺北市國稅局中正
    稽徵所雖將83年度營所稅更正減縮為如附表編號1號所示之
    59,209,304元（原審卷(四)，8頁），但仍應認此更正債權未
    逾法定期間，原裁定認83年度營利事業所得稅部分逾期申報
    而予以剔除，即有未合。抗告意旨求予廢棄，為有理由，爰
    將此部份廢棄。
六、財政部臺北市國稅局中正稽徵所續申報債權期限屆滿後之91
    年後始申報93年度之行救利息、86年度之營利事業所得稅及
    85年度營業稅之滯納利息、90年度營利事業所得稅本稅，原
    裁定認定如附表編號1、2、3、5、7號所示之83年度營業稅
    行救利息4,368,334元、83及86年營利事業所得稅593,210元
    及343,223元、85年度滯納利息1,424元、90年度之營利事業
    所得稅1,062,381元，共計6,368,572元，均逾期申報而予以
    剔除，並無不合。抗告意旨求予廢棄改判，為無理由，應予
    駁回。
七、爰裁定如主文。
中    華    民    國    95    年    5    月  19    日
                   民事第五庭審判長法  官  林丁寶
                                   法  官  蔡芳齡
                                   法  官  高鳳仙
正本係照原本作成。
本裁定除以適用法規顯有錯誤為理由，並經本院許可外，不得再
抗告。如提起再抗告，應於收受後10日內委任律師為訴訟代理人
向本院提出再抗告狀。並繳納再抗告費新台幣１千元。
中    華    民    國    95    年    5     月    23    日
                                    書記官  黃慶霽
附表：單位：新台幣元
┌──┬──┬──────────┬──────┬───────┬─────┬──────┬───────┬────────┐
│項次│年度│  營利事業所得稅    │   營業稅   │    本稅      │ 行救利息 │  滯納利息  │   稅額合計   │  稅額總計      │
├──┼──┼──────────┼──────┼───────┼─────┼──────┼───────┼────────┤
│ １ │  │       ˇ           │            │ 59,209,306   │4,368,334 │            │ 63,577,640   │   84,236,672   │
├──┼──┼──────────┼──────┼───────┼─────┼──────┼───────┼────────┤
│ ２ │  │       ˇ           │            │    59,3210   │          │            │    593,210   │                │
├──┼──┼──────────┼──────┼───────┼─────┼──────┼───────┼────────┤
│ ３ │  │       ˇ           │            │    343,223   │          │            │    343,223   │                │
├──┼──┼──────────┼──────┼───────┼─────┼──────┼───────┼────────┤
│ ４ │  │                    │     ˇ     │ 16,475,766   │          │1,092,478   │ 17,568,244   │                │
├──┼──┼──────────┼──────┼───────┼─────┼──────┼───────┼────────┤
│ ５ │  │                    │     ˇ     │     22,756   │          │    1,424   │     24,180   │                │
├──┼──┼──────────┼──────┼───────┼─────┼──────┼───────┼────────┤
│ ６ │  │                    │     ˇ     │  1,062,381   │          │    5,413   │  1,067,794   │                │
├──┼──┼──────────┼──────┼───────┼─────┼──────┼───────┼────────┤
│ ７ │ 90 │                    │     ˇ     │  1,062,381   │          │            │  1,067,794   │                │
└──┴──┴──────────┴──────┴───────┴─────┴──────┴───────┴────────┘


司法院資訊處製作；財團法人民間司法改革基金會備份。
